臺灣臺東地方法院小額民事判決
                                   110年度東原小字第34號
原      告  富邦產物保險股份有限公司

法定代理人  羅建明  
訴訟代理人  魏至平  
            周哲帆  
被      告  宋偉明    現於法務部○○○○○○○○○執行中
上列當事人間請求損害賠償事件，經本院於民國110年10月28日
言詞辯論終結，本院判決如下：
    主  文
被告應給付原告新臺幣伍萬貳仟伍佰貳拾壹元，及自民國一一○
年十月十四日起至清償日止，按週年利率百分之五計算之利息。
原告其餘之訴駁回。
訴訟費用新臺幣壹仟元，由被告負擔新臺幣陸佰柒拾參元，餘由
原告負擔。
本判決原告勝訴部分，得假執行。但被告如以新臺幣伍萬貳仟伍
佰貳拾壹元為原告預供擔保後，得免為假執行。
    事 實 及 理 由
一、原告主張：被告於民國109年1月25日駕駛車號00-0000號車
    輛，於行經花蓮縣○○市○○鄉○○路○段000號處，因未注意車前
    狀況且未保持安全距離，致碰撞由原告所承保、由訴外人梁
    雅婷駕駛之車號000-0000號自用小客貨車（下稱系爭車輛）
    ，致使系爭車輛車身受損。嗣原告因本件交通事故已給付被
    保險人系爭車輛車損維修費新臺幣（下同）78,015元（工資
    7,500元、烤漆8,000元、零件62,515元），被告應負全部肇
    事責任。爰依民法第184條第1項前段、第191條之2侵權行為
    損害賠償請求權、保險法第53條第1項保險代位請求權，請
    求被告賠償損害。並聲明：被告應給付原告78,015元，及自
    起訴狀繕本送達翌日起至清償日止，按週年利率5%計算之利
    息。
二、被告則答辯：目前無力清償，希望可以在出獄後再分期付款
    等語。並聲明：請求駁回原告之訴。
三、得心證之理由：
（一）原告主張之事實，已據其提出與所述相符之系爭車輛行照
      、理賠申請書、道路交通事故初步分析研判表、估價單、
      車損照片、統一發票等件為證，並有法院依職權向花蓮縣
      警察局鳳林分局函調之本件交通事故資料1份（見臺灣臺
      南地方法院臺南簡易庭109年度南司小調字第2153號卷第5
      7至97頁）附卷可查。被告對於原告主張之事實，亦不爭
      執（見本院卷第49頁反面），堪認原告之主張為真實。
（二）按汽車在同一車道行駛時，除擬超越前車外，後車與前車
      之間應保持隨時可以煞停之距離，不得任意以迫近或其他
      方式，迫使前車讓道；汽車行駛時，駕駛人應注意車前狀
      況及兩車並行之間隔，並隨時採取必要之安全措施，不得
      在道路上蛇行，或以其他危險方式駕車。道路交通安全規
      則第94條第1項、第3項分別定有明文。被告疏未注意上開
      規定致肇本件車禍之事實，除經被告自承在卷（見本院卷
      第49頁反面），亦經警察機關初步分析研判認定在卷，此
      有道路交通事故初步分析研判表在卷可查。足認被告有過
      失甚明，其過失行為與系爭車輛之損害結果間有相當因果
      關係，是被告就本件肇事應負過失侵權行為責任，洵堪認
      定。再依卷附道路交通事故調查報告表關於本件肇事因素
      分析研判之記載，尚未發現梁雅婷有肇事因素，是原告主
      張被告應就本件事故負全部之過失責任，亦屬有據。
（三）按因故意或過失不法侵害他人之權利者，負損害賠償責任
      ；又汽車、機車或其他非依軌道行駛之動力車輛，在使用
      中加損害於他人者，駕駛人應賠償因此所生之損害；不法
      毀損他人之物者，被害人得請求賠償其物因毀損所減少之
      價值，民法第184條第1項前段、第191條之2分別定有明文
      。依原告所提之估價單，其修復費用為78,015元（工資7,
      500元、烤漆8,000元、零件62,515元），然而以新零件更
      換舊零件之零件折舊部分非屬必要費用，應予扣除。茲查
      ，系爭車輛係於107年11月出廠，有行車執照影本附卷可
      稽，至本件肇事發生時即109年1月25日止，已使用1年2月
      ，揆諸前揭說明，以新品取代舊品而更換之零件，自應予
      以折舊，依行政院所頒固定資產耐用年數表及固定資產折
      舊率之規定，【非運輸業用客車、貨車】之耐用年數為5
      年，依定率遞減法每年折舊1000分之369，另依營利事業
      所得稅查核準則第95條第6項規定「 固定資產提列折舊採
      用定率遞減法者，以1 年為計算單位，其使用期間未滿1 
      年者，按實際使用之月數相當於全年之比例計算之，不滿
      1月者，以1月計」。查系爭車輛之零件材料費用為62,515
      元，是扣除折舊金額後，被告所應賠償之零件材料費用為
      37,021（詳如附表之計算式）。而上開工資、烤漆，因無
      折舊之問題，且該部分之支出係屬修復系爭車輛所必要之
      費用，準此，系爭車輛因本件車禍毀損而須修復之價額共
      計為52,521元（計算式：37,021＋7,500＋8,000＝52,521）
      。
（四）再按被保險人因保險人應負保險責任之損失發生，而對於
      第三人有損失賠償請求權者，保險人得於給付賠償金額後
      ，代位行使被保險人對於第三人之請求權，保險法第53條
      第1項亦定有明文；而此項法定代位權之行使，有債權移
      轉之效果，故於保險人給付賠償金額後，被保險人對於第
      三人請求權即移轉於保險人（最高法院69年度台上字第92
      3號判決意旨參照）。查原告業已依保險契約之約定賠付
      所承保系爭車輛之修復費用等情，有統一發票在卷可考，
      參諸前開說明，其自得代位被保險人行使對被告之損害賠
      償請求權。惟按損害賠償只應填補被害人實際損害，保險
      人代位被害人請求損害賠償時，依保險法第53條第1項規
      定，如其損害額超過或等於保險人已給付之賠償金額，固
      得就其賠償之範圍，代位請求賠償，如其損害額小於保險
      已給付之賠償金額，則保險人所得代位請求者，應僅以該
      損害額為限，此觀最高法院65年度台上字第2908號判例意
      旨亦明。原告固依保險契約之約定，賠付被保險人車損維
      修費78,015元，然本件被保險人所得請求之損害賠償既為
      52,521元等情，已如前述，揆諸前揭說明，原告所得代位
      被保險人之損害賠償額即應以52,521元為限。
（四）綜上所述，原告請求被告給付52,521元及自起訴狀繕本送
      達之翌日即110年10月14日（見本院卷第47頁送達證書）
      起至清償日止，按週年利率5%計算之利息，為有理由，應
      予准許，逾此範圍之請求，則無理由，應予駁回。
五、本件原告勝訴部分係就民事訴訟法第436條之8第1項適用小
    額程序所為被告敗訴之判決，依同法第436條之20規定，應
    依職權宣告假執行；並依同法第436條之23準用第436條第2
    項，適用同法第392條第2項規定，本院爰依職權酌定相當擔
    保金額宣告被告為原告預供擔保後，得免為假執行。
六、訴訟費用負擔之依據：民事訴訟法第79條。依職權確定訴訟
    費用額為1,000元（第一審裁判費），其中673元由被告負擔
    ，餘由原告負擔。
中　　華　　民　　國　　110 　年　　10　　月　　29　　日
                      臺東簡易庭  法  官  王麗芳
以上正本係照原本作成。
如不服本判決，應於送達後20日內，向本院提出上訴狀並應記載
上訴理由，表明關於原判決所違背之法令及其具體內容與依訴訟
資料可認為原判決有違背法令之具體事實，如於本判決宣示後送
達前提起上訴者，應於判決送達後20日內補提上訴理由書（須附
繕本）。
中　　華　　民　　國　　110 　年　　10　　月　　29　　日
                                  書記官  張耕華
附表(新臺幣) 折舊時間           金額 第1年折舊值        62,515×0.369=23,068 第1年折舊後價值    62,515-23,068=39,447 第2年折舊值        39,447×0.369×(2/12)=2,426 第2年折舊後價值    39,447-2,426=37,021